【裁判字號】    94,上易,867
【裁判日期】    950428
【裁判案由】    詐欺
【裁判全文】
臺灣高等法院高雄分院刑事判決         94年度上易字第867號
上  訴  人
即  被  告  乙○○
選任辯護人  廖虹羚律師
            梁智豪律師
上列上訴人因詐欺案件，不服臺灣高雄地方法院94年度易字第12
75號中華民國94年11月16日第一審判決（起訴案號：臺灣高雄地
方法院檢察署94年度偵字第1168號），提起上訴，本院判決如下
：
    主  文
上訴駁回。
    事  實
一、乙○○明知金融機構帳戶係個人理財之重要工具，為個人財
    產、信用之重要表徵，如交與他人使用，有供作財產犯罪用
    途之可能，而一般人取得他人存摺之目的在於取得贓款及掩
    飾犯行不易遭人追查，其對於提供帳戶雖無引發他人萌生犯
    罪之確信，但基於上開收集帳戶之人如利用其帳戶持以詐欺
    取財亦不違反其本意之幫助概括犯意，連續於附表所示時間
    、地點，交付其所有如附表所示之存摺（含金融卡、密碼）
    予詐欺集團之某年籍姓名不詳成年人使用，供向不特定人詐
    欺匯款之用，以此方式幫助該集團詐欺他人財物。嗣該集團
    基於意圖為自己不法所有之詐欺概括犯意，連續於：92年
    10月16日下午某時，以電話作為聯絡工具，佯稱係電信局員
    工，通知丙○○有一筆中華電信租用話機保證金欲透過自動
    櫃員機轉帳方式退還，並提供如附表編號1 所示乙○○帳戶
    及高菁穗帳戶建華銀行永康分行（帳號：000-000000000000
    00號，另案由檢察官偵辦中），供丙○○轉帳，致丙○○陷
    於錯誤，於同日下午4 時15分至30分許間，持其新莊農會金
    融卡至高雄市○○路與新莊仔路口之新莊農會前，以自動櫃
    員機轉帳方式，匯款新臺幣（下同）9 萬9,982 元至上開高
    菁穗建華銀行永康分行帳戶，而欲匯款至附表編號1 所示乙○○帳戶部分，則因交易未成功（交易訊息代號3501），上
    開款項隨即遭該詐欺集團提領完畢。92年11月10日下午2
    時許，以電話作為聯絡工具，佯稱係金融機構職員，通知甲○○有信用卡遭盜刷，需持提款卡至自動櫃員機操作求證，
    致甲○○陷於錯誤，持其母親童趙秋紅申請之郵局00000000
    000000000 號帳戶提款卡，至桃園縣大溪鎮僑愛郵局自動櫃
    員機操作，於同日轉出7 萬9,506 元至如附表編號2 所示乙○○帳戶（於翌日轉入該帳戶），後亦遭該詐欺集團以金融
    卡提領完畢。
二、案經高雄市政府警察局三民第一分局報告臺灣高雄地方法院
    檢察署檢察官偵查起訴。
    理  由
一、程序方面─
  (一)本件上訴人即被乙○○（以下簡稱被告）經合法傳喚（見本
    院卷第39頁送達證書），無正當理由不到庭，爰不待其到庭
    陳述，逕行判決。
  (二)被告所犯係死刑、無期徒刑、最輕本刑為3 年以上有期徒刑
    以外之罪，於本院準備程序就被訴事實為有罪之陳述，經法
    官告知簡式審判程序之旨，被告及選任辯護人均表示同意；
    且本院審酌被害人丙○○、甲○○於警詢或偵訊之陳（證）
    述，均係就其等受害情形為陳述，員警、檢察官自無違反其
    等意志為詢（訊）問之必要，應認該等陳述作成之狀況，並
    無不適當之情形。是應認丙○○、甲○○於警詢或偵訊之陳
    （證）述均具證據能力。
二、認定犯罪事實所憑證據及理由─
  (一)上開事實，業據被告於本院準備程序中自白不諱（見本院卷
    第28頁）；且經證人即被害人丙○○於警詢、偵訊分別陳（
    證）稱：「於92年10月16日下午，伊接獲一通不詳女性自稱
    是電信局員工，說伊有一筆保證金要退，並留連絡電話，伊
    打去後，有一個自稱黃課長的男子  要伊去附近提款機查詢
    餘額，並要伊轉帳，伊就按照他的指示操作轉帳（000-0000
    0000000000號），伊覺得錢被轉出有異，該男子又給伊000-
    0000000000000 號等帳戶，還好交易未成功；伊轉出金額是
    9 萬9982元」（見警卷第4 頁）、「92年10月16日下午伊接
    到電話，說有電信費用可以退，叫伊給他帳戶，並說要退錢
    給伊，還叫伊去按提款機，伊就照他的指示操作，但只成功
    一次，結果轉出9 萬9,982 元」（見94偵1168號卷第6 、7
    頁）等語明確，並有丙○○所提自動付款機存戶交易明細表
    5 紙、附表編號1 所示帳戶之存摺內容查詢單等資料在卷可
    稽（見94偵1168號卷第8 頁，警卷第9 至13頁），及證人即
    被害人甲○○於警詢陳稱：「92年11月10日下午2 時許，伊
    接獲不詳男子電話，說伊的信用卡被遭盜刷，要伊拿提款卡
    到提卡機求證，伊依照他的指示，從伊母親童趙秋紅000000
    00000000000 號帳戶匯出7 萬9,506 元至000000000000號帳
    戶」等語明確（見警卷第87、88頁），復有誠泰銀行94年4
    月15日誠泰銀路竹字9400024 號函所示被告係於92年9 月15
    日開戶之說明暨所附存摺存款對帳單、存摺存款業務往來約
    定書，及童趙秋紅於大溪僑愛郵局所開立帳戶之客戶歷史交
    易清單等資料在卷可稽（見94偵1168號卷第43至47、90、91
    頁）。足認被告自白與事實相符，自屬可信。
  (二)按金融帳戶係個人理財之工具，一般人向金融機構開設帳戶
    ，並無任何法令限制，只須提出身分證、印章即可辦理開戶
    申請，此為眾所週知之事實，則依一般人之社會生活經驗，
    苟見他人不自行申請開立帳戶而蒐集不特定人之帳戶使用，
    衡情應當明知對於收集之帳戶乃係被利用為與財產犯罪有關
    之工具。而被告對此當無不知之理，竟提供其帳戶以供他人
    使用，應認被告顯然明知該帳戶係供他人用於財產犯罪而供
    存入某筆資金後，再行領出之用，且該筆資金之存入及提領
    過程係有意隱瞞其流程及行為人身分曝光之用意，其顯有幫
    助他人詐欺取財之不確定故意至明。
  (三)綜上所述，本件事證已明，被告犯行洵堪認定。
三、論罪及駁回上訴之理由─
  (一)被告提供本件帳戶提款卡及密碼，供詐欺集團詐取匯款使用
    ，其雖未參與詐欺取財之行為，然顯係以幫助之意思，參與
    詐欺取財構成要件以外之行為，為幫助犯，核其所為，係犯
    刑法第30條第1 項、第339 條第1 項之幫助詐欺取財罪。被
    告於附表所示時地先後2 次幫助犯行，時間緊接、方法相近
    、觸犯構成要件相同之罪，顯係基於概括犯意而為，依連續
    犯規定以一罪論。又被告幫助他人犯詐欺取財罪，為從犯，
    依刑法第30條第2 項規定減輕其刑。
  (二)原審以被告罪證明確，因而依刑法第56條、第339 條第1 項
    、第30條第1 項、第2 項、第41條第1 項前段，罰金罰鍰提
    高標準條例第1 條前段、第2 條規定，並審酌被告將個人帳
    戶提供他人犯罪使用，紊亂社會正常交易秩序，並使不法之
    徒藉此輕易詐取財物，致檢警執法人員難以追查緝捕，助長
    詐騙集團詐取財物之犯罪風氣，所造成危害自非輕微，於原
    審飾詞否認，態度非佳，難認已有悔意等一切情狀，量處有
    期徒刑5 月，並諭知易科罰金之折算標準。經核原判決認事
    用法並無違誤，量刑亦稱允當。被告以已於本院自承犯罪，
    且有輕度智能不足（見本院卷第32頁）為由，認原審量刑過
    重，提起上訴。惟原審就所應科處之刑，業已詳細說明其依
    據及理由；且本件法定刑為「5 年以下有期徒刑、拘役或科
    或併科1,000 元以下罰金」，原審量處有期徒刑5 月，已在
    有期徒刑中度刑以下；又被告縱有輕度智能不足情形，惟對
    行為對錯仍應有一定之判斷能力，是應認本件上訴為無理由
    ，應予駁回。
四、適用之法律：刑事訴訟法第371 條、第368 條。
本案經檢察官姜麗儒到庭執行職務。
中    華    民    國    95    年    4     月    28    日
                  刑事第七庭    審判長法  官  莊飛宗
                                      法  官  黃憲文
                                      法  官  曾逸誠
以上正本證明與原本無異。
不得上訴。
中    華    民    國    95    年    4     月    28    日
                                      書記官  黃富美
附錄本判決論罪科刑法條：
刑法第339 條第1 項：
意圖為自己或第三人不法之所有，以詐術使人將本人或第三人之
物交付者，處5 年以下有期徒刑、拘役或科或併科1,000 元以下
罰金。
附表
┌──┬──────┬────┬────────────┐
│編號│交付時間    │交付地點│交付存摺之行庫、帳號    │
├──┼──────┼────┼────────────┤
│1   │自92年9 月9 │不詳地點│於92年9 月9 日在「復華銀│
│    │日起至92年10│        │行永康分行」所開立之帳戶│
│    │月16日（即被│        │（帳號：0000000000000 號│
│    │害人丙○○遭│        │）                      │
│    │詐騙之日）間│        │                        │
│    │之某日      │        │                        │
├──┼──────┼────┼────────────┤
│2   │自92年9 月15│不詳地點│於92年9 月15日在「誠泰銀│
│    │日起至92年11│        │行路竹分行」所開立之帳戶│
│    │月10日（即被│        │（帳號：000000000000號）│
│    │害人甲○○遭│        │                        │
│    │詐騙之日）間│        │                        │
│    │之某日      │        │                        │
└──┴──────┴────┴────────────┘


司法院資訊處製作；財團法人民間司法改革基金會備份。
